臺灣新竹地方法院刑事判決　　　　　　　 96年度選易字第1號
　　公　訴　人　臺灣新竹地方法院檢察署檢察官
　　被　　　告　丙○○
　　　　　　　　　　　　　號
　　　　　　　　丁○○
　　　　　　　　　　　　　之1.
　　　　　　　　戊○○
　　　　　　　　　　　　　號
　　　　　　　　　　　　　號
上列被告因違反選舉罷免法案件，原經檢察官以94年度選偵續字
第1號為緩起訴處分後，嗣經臺灣高等法院檢察署檢察長命令發
回續查，再經檢察官聲請以簡易判決處刑（95年度選偵續字第3
號），本院改依通常程序審理，判決如下：
    主  文
丙○○有投票權之人，收受賄賂，而許以其投票權為一定之行使
，處有期徒刑肆月，如易科罰金，以新臺幣玖佰元折算壹日，緩
刑貳年，褫奪公權壹年。所收受之賄賂新臺幣貳仟元沒收，如全
部或一部不能沒收時，追徵其價額。
戊○○有投票權之人，收受賄賂，而許以其投票權為一定之行使
，處有期徒刑肆月，如易科罰金，以新臺幣玖佰元折算壹日，緩
刑貳年，褫奪公權壹年。所收受之賄賂新臺幣貳仟元沒收，如全
部或一部不能沒收時，追徵其價額。
丁○○無罪。
    事  實
一、緣周廷琴（涉犯妨害自由部分，業經本院以94年度訴字第94
    9號判處有期徒刑1年，嗣經臺灣高等法院以95年度選上訴字
    第66號駁回上訴確定）登記為民國94年12月3日舉行之第15
    屆新竹縣關西鎮長選舉之候選人，而張漢南為新竹縣關西鎮
    鎮民代表，甲○○則為關西鎮上林里前任里長，丙○○、戊○○均設籍在新竹縣關西鎮，均為具有投票權人。張漢南（
    臺灣高等法院審理中）於94年10月間要求在上林里基層具有
    影響力之甲○○為周廷琴助選，甲○○生恐周廷琴在上林里
    得票數過低而得罪周廷琴，故而向有投票權人之乙○○○、
    丙○○、戊○○交付賄賂（甲○○所犯投票行賄罪部分，業
    經臺灣高等法院以95年度選上訴字第66號判處有期徒刑1年
    、緩刑3年，褫奪公權1年確定。乙○○○所犯投票行賄罪、
    投票受賄罪部分，業經臺灣高等法院以95年度選上訴字第66
    號分別判處有期徒刑6月、4月，應執行有期徒刑9月，緩刑3
    年，褫奪公權1年確定），茲就丙○○、戊○○部分分述如
    下：
（一）甲○○於94年10月間某日，在其位於新竹縣關西鎮上林里
      13鄰坪林33號之雜貨店內，交付新臺幣（下同）4千元予
      具有投票權之乙○○○，其中2千元係向乙○○○行賄買
      票，並囑託乙○○○將所餘之2千元轉交予具有投票權之
      丙○○，乙○○○於是與甲○○共同基於對於有投票權人
      交付現金賄賂，使有投票權人之投票權為一定行使之犯意
      聯絡，於其後之94年10月間某日，至丙○○位於新竹縣關
      西鎮上林里七鄰上橫坑78號旁之橘子園內，交付上開2千
      元予具有投票權之丙○○，向丙○○行賄買票，並向丙○○表示是甲○○要其交付的，希望多多支持周廷琴等語，
      嗣丙○○於94年11月初某日，至甲○○上開雜貨店購物時
      ，甲○○即詢問丙○○是否有收到2千元，丙○○答稱有
      ，並當場基於收受賄賂之犯意，並允其投票權為一定之行
      使。
（二）甲○○於94年10月底某日上午，在上開雜貨店內，交付2
      千元予前來購物、具有投票權之戊○○，向戊○○行賄買
      票，並向戊○○表示係周廷琴贈與之買香煙錢，而約定有
      投票權之戊○○於94年12月3日關西鎮鎮長投票時圈選候
      選人周廷琴，戊○○當場基於收受賄賂之犯意，而收受上
      開現金之賄賂，以表示其投票權將為一定之行使。
二、案經法務部調查局新竹縣調查站（下稱調查站）移送、新竹
    縣警察局新埔分局報告臺灣新竹地方法院檢察署檢察官聲請
    簡易判決處刑。
    理  由
甲、程序部分
一、按被告以外之人於偵查中向檢察官所為之陳述，除顯有不可
    信之情況者外，得為證據，刑事訴訟法第159條之1第2項定
    有明文。又所謂「顯有不可信之情況」，係指陳述是否出於
    供述者之真意、有無違法取供情事之信用性而言，故應就偵
    查筆錄製作之原因、過程及其功能等加以觀察其信用性，據
    以判斷該項陳述是否有顯不可信之情況，並非對其陳述內容
    之證明力如何加以論斷，此有最高法院94年度台上字第629
    號判決意旨可資參照。經核證人甲○○、乙○○○、張漢南
    於檢察官偵查中均係以證人身份具結陳述，觀其筆錄製作原
    因、過程等，並無顯不可信之情況，揆諸前揭法條規定，自
    得為證據。本案被告丙○○、賴願香、戊○○3人對該證據
    能力，於本院並無爭執，其具有證據能力，更無庸疑。
二、次按被告以外之人於審判外之言詞或書面陳述，除法律有規
    定者外，不得作為證據，刑事訴訟法第159條第1項固定有明
    文。惟被告以外之人於審判外之陳述，雖不符同法第159 條
    之1至159條之4之規定，而經當事人於審判程序同意作為證
    據，法院審酌該言詞陳述或書面陳述作成時之情況，認為適
    當者，亦得為證據。又當事人、代理人或辯護人於法院調查
    證據時，知有第159條第1項不得為證據之情形，而未於言詞
    辯論終結前聲明異議者，視為有前項之同意，同法第159條
    之5亦定有明文。查甲○○、乙○○○、張漢南於查站詢問
    時之陳述，雖係被告以外之人於審判外之陳述而屬傳聞證據
    ，且不符刑事訴訟法第159條之2、第159條之3之規定，惟本
    案被告3人於本院準備程序、審判程序中對於甲○○、乙○○○、張漢南於調查站陳述之證據能力，均表示沒有意見，
    且迄於言詞辯論終結前亦未聲明異議。審酌甲○○、乙○○○、張漢南陳述作成時之情況，並無不能自由陳述之情形，
    亦無違法取證或其他瑕疵，認為以之作為證據為適當，上開
    之人該審判外之陳述，亦得為證據。
三、再本案公訴人所提出之監聽錄音帶，係依據臺灣新竹地方法
    院檢察署94年10月18日94年竹檢威強聲監字第230號通訊監
    察書，對證人張漢南所使用之0000000000號電話門號實施通
    訊監察所取得之證據，此有上開通訊監察書1件在卷可查（
    見94年度聲監字第230號卷第2頁），且通訊監察書之核發經
    過及記載事項，亦符合通訊保障及監察法之相關規定，則本
    案通訊監察書實施通訊監察所取得之監聽錄音帶，為依法取
    得之證據，證據能力不容質疑。況上開監聽錄音帶與本案犯
    罪事實有關部分，業經調查站製有通訊監察作業報告表及本
    院另案勘驗後製有監聽譯文各1份在卷（見選偵字第23號偵
    查卷第47至48頁、本院94年度訴字第949號卷一第94、95 頁
    ），則該報告表及監聽譯文所載上述監聽錄音帶之內容屬刑
    事訴訟法所規定之證據方法，當然具有證據能力。
乙、有罪部分
一、訊據被告丙○○固坦承於前揭時地收受乙○○○交付現金2
    千元之事實，惟矢口否認有何投票受賄犯行，辯稱：我收到
    的2千元是發傳單、掃地工資，是乙○○○找我去發縣議員
    候選人劉文楨、吳發仁及鎮長候選人羅吉坤3人之選舉傳單
    及在所居住的上林里之元和宮廟（上林里13鄰）辦政見發表
    會之前擺桌子、及政見發表會之後掃地的工資。這筆錢是某
    一次政見發表會包含擺桌子還有掃地、發傳單的工資。我忘
    記是哪一天了，是在某一天早上，劉文楨、吳發仁及羅吉坤
    3人共同的政見發表會。我不知道2千元是誰付給我的，只知
    道是乙○○○交給我的，是在94年10月間在我住處旁我的橘
    子園交給我云云。另訊據被告戊○○固坦承於前揭時地收受
    甲○○交付現金2千元之事實，惟矢口否認有何投票受賄犯
    行，辯稱：那錢是甲○○給我買香煙抽的，因為甲○○之父
    親行動不便，我有買豬肉給他父親吃，所以甲○○才給我2
    千元云云。經查：
（一）證人甲○○於(1)於94年11月18日偵訊中以證人身分證述：
      「（問：妳在上個月在你家雜貨店有拿2千元給乙○○○
      ？）是」、「（問：妳要乙○○○轉交給丙○○？）是」
      、「（問：乙○○○事後有無跟你講她已經轉交給丙○○
      ？）我沒有問她，但是我事後有問丙○○，丙○○說有」
      、「（問：給丙○○這2千元是要他支持周廷琴？）我沒
      有講，我只是要乙○○○拿這2千元給丙○○，當時我跟
      乙○○○將周廷琴很講義氣，那我把這2千元給乙○○○
      ，我不知道乙○○○有無跟丙○○講」等語（見選偵字第
      23號偵查卷第118至119頁）。(2)於94年11月22日在調查站
      以被告身分供承：「我曾交付戊○○、丙○○、乙○○○
      等人分別新台幣2千元，另交付給邱雙炎5千元，但給戊○○的2千元是給他買煙吃，丙○○是託乙○○○拿給他的
      ，給乙○○○2千元只是要探乙○○○口氣，看她鎮長選
      舉會支持誰，給丙○○2千元，我則沒有講任何什麼話，
      ... 」等語（見選偵字第23號偵查卷第182、183頁），可
      認證人甲○○就此部分前後證述、供述相符。再者，甲○○被訴向本案被告丙○○、戊○○投票行賄犯行，業於臺
      灣高等法院審理中，以被告身分自白認罪，並坦承確實有
      透過乙○○○轉交2千元予被告丙○○、及交付2千元予被
      告戊○○等情，有臺灣高等法院準備程序筆錄、審判筆錄
      在卷可憑（見95年度選上訴字第66號卷第45、179、180
      頁）。又證人乙○○○被訴向本案被告丙○○投票行賄犯
      行，業於臺灣高等法院審理中，以被告身分自白認罪，並
      坦承確實有幫甲○○轉交2千元予被告丙○○等情，亦有
      臺灣高等法院準備程序筆錄、審判筆錄在卷可憑（見95年
      度選上訴字第66號卷第45、179頁）。從而，證人甲○○
      、乙○○○之上開證詞，堪足採信。
（二）被告丙○○(1)於調查站供承：「有交付2千元，乙○○○
      有告知我是甲○○交給我的，並說這2千元是周廷琴的。
      是乙○○○在94年10月中旬左右到關西鎮上林里第5鄰山
      上我的果園找我，親自將現金新台幣2千元交給我本人」
      、「是乙○○○告訴我錢是甲○○交給她，轉交給我的」
      、「有，我於94年11月初到甲○○所開設的雜貨店購買東
      西時，甲○○有詢問我有無收到周廷琴的2千元，我跟甲○○說有收到，並告知我一定要支持周廷琴」等語（見選
      偵字第23號偵查卷第58至59頁）。(2)於偵查供稱：乙○○○所交付之2千元，是周廷琴賄選的錢，甲○○事後問我
      有無拿到錢，甲○○有說要我支持周廷琴等語（見選偵字
      第23號偵查卷第92至94頁）。互核被告丙○○上開供述內
      容前後一致，且與證人甲○○、乙○○○前開證詞內容相
      符，堪認被告丙○○上開供述內容，足認真實。
（三）被告戊○○(1)於調查站詢問時供承：「我94年11月初到前
      上林里里長甲○○雜貨店買東西時，甲○○即給我新台幣
      2張千元大鈔共2千元，並表示『這2千元係周廷琴拿給你
      買煙吃』，我即收下，並回答甲○○說『好啊！』」等語
      （見選偵字第23號偵查卷第53頁背面）。(2)於偵查供稱：
      甲○○說是周廷琴要給我買香煙的等語（見選偵字第23號
      偵查卷第65、66頁）。互核被告戊○○上開供述內容前後
      一致，且與證人甲○○前開證詞內容相符，堪認被告戊○○上開供述內容，足認真實。
（四）再者，被告丙○○、戊○○知悉周廷琴係第15屆新竹縣關
      西鎮長選舉之候選人。且證人甲○○前曾詢問被告丙○○
      對於周廷琴印象如何，此為被告丙○○所不否認，而證人
      甲○○透過證人乙○○○轉交2千元予被告丙○○時，無
      需多說，被告丙○○未予拒絕或詳加追查原因，逕自收受
      。另證人甲○○交付2千元予被告戊○○時，僅單純告知
      「周廷琴給你買煙吃」等語，被告戊○○了然於心，亦未
      予拒絕或詳加追查原因，予以收受。由上可知，被告丙○○、戊○○收受2千元時，業已認知證人甲○○所交付之2
      千元之意思表示，乃為約使渠等為投票權一定之行使，自
      與「刑法第143條第1項收受賄賂罪」之構成要件相符。
（五）此外，復有證人甲○○與證人張漢南於94年11月1日下午2
      時36分許之通話內容之通訊監察作業報告表附卷可稽（見
      選偵字第23號偵查卷第47、48頁）。
（六）雖被告丙○○、戊○○於本院否認上開現金是收受賄賂，
      並以前詞為辯，且證人甲○○、乙○○○到庭附和其詞，
      然查：
    1.證人張漢南、甲○○2人均證述：給付所謂「走路工」予
      證人丙○○、乙○○○當時，根本都還未請上開2位證人
      實際幫忙做任何事情，且直至選舉結束，被告丙○○二人
      亦根本未就選舉之事有任何發傳單、清理場地之幫忙行為
      等語，而此部分之證述核與被告丙○○、證人乙○○○於
      本院另案審理時證述內容相符。且證人甲○○、乙○○○
      於臺灣高等法院審理中業已認罪且與事實相符，被告丙○○上開辯詞，自無可採，且證人甲○○、乙○○○此部分
      之證詞，應係迴護被告丙○○之詞，無足採信。
    2.依據證人甲○○於本院另案所述，被告戊○○照顧其父親
      已是幾年前之事，證人甲○○幾年來均未為任何答謝之表
      示，卻於與選舉期間相近，且與給付被告丙○○、證人乙○○○之相密接時間內，無論是走路工或答謝金，均一律
      以2千元給付，自難認與事實相合，亦認被告戊○○之辯
      詞，尚無可採。又證人甲○○此部分之證詞，應係迴護被
      告戊○○之詞，無足採信。
（八）綜上所述，本案事證已臻明確，被告丙○○、戊○○收受
      賄賂犯行，均堪予認定，自應依法予以論罪科刑。
二、論罪科刑
（二）核被告丙○○、戊○○所為，係犯刑法第143條第1項之有
      投票權之人，收受賄賂，而許以其投票權為一定之行使罪
      。
（三）按被告丙○○、戊○○行為後，刑法於94年2月2日修正公
      布，並自95年7月1日起施行。次按行為後法律有變更者，
      適用行為時之法律，但行為後之法律有利於行為人者，適
      用最有利於行為人之法律，現行刑法第2條第1項定有明文
      。又刑法修正之比較新舊法，應就罪刑有關之共犯、未遂
      犯、想像競合犯、牽連犯、連續犯、結合犯，以及累犯加
      重、自首減輕暨其他法定加減原因（如身分加減）與加減
      例等一切情形，綜其全部罪刑之結果而為比較，最高法院
      95年5月23日著有95年度第8次刑庭會議決議可資參照。查
      刑法第143條第1項之收受賄賂罪，法定刑得併科銀元5千
      元以下罰金，據修正後刑法施行法增訂第1條之1：「中華
      民國94年1月7日刑法修正施行後，刑法分則編所定罰金之
      貨幣單位為新臺幣。94年1月7日刑法修正時，刑法分則編
      未修正之條文定有罰金者，自94年1月7日刑法修正施行後
      ，就其所定數額提高為30倍。但72年6月26日至94年1月7
      日新增或修正之條文，就其所定數額提高為3倍」及刑法
      第33條第5款修正為：「主刑之種類如下：五、罰金：新
      臺幣1千元以上，以百元計算之」等規定，是依修正後之
      法律，刑法第143條第1項收受賄賂所得科處之罰金刑最高
      額維持新臺幣15萬元、最低額則提高為新臺幣1千元，是
      比較修正前、後之刑罰法律，自以被告丙○○、戊○○行
      為時關於科處罰金刑之法律較有利於被告丙○○、戊○○
      ，依刑法第2條第1項前段規定，應適用修正前之規定論處
      。
（四）按被告丙○○於偵查供承：乙○○○所交付之2千元，是
      周廷琴賄選的錢，甲○○事後問我有無拿到錢，甲○○有
      說要我支持周廷琴等語（見選偵字第23號偵查卷第92至94
      頁）；另被告戊○○於偵查供承：甲○○說是周廷琴要給
      我買香煙的等語（見選偵字第23號偵查卷第65、66頁），
      應屬業已於偵查中自白犯罪事實，自應依公職人員選舉罷
      免法第97條之2第1項規定減輕其刑。
（五）爰審酌被告丙○○、戊○○當知賄選行為，將造成劣幣驅
      逐良幣反淘汰之惡果，有違民主法治社會之公職人員經由
      選舉制度以求選賢與能之目的，竟猶以身試法，仍收受賄
      賂，影響選舉之公正性及純潔性，且被告2人犯後飾詞否
      認，態度並非良好，且被告2人收受賄賂次數為1次，各計
      2千元等一切情狀，爰分別量處如主文第1、2項所示之刑
      ，均諭知易科罰金折算標準，復依公職人員選舉罷免法第
      98 條第3項規定，諭知被告丙○○、戊○○各褫奪公權1
      年。
（六）另按被告丙○○、戊○○行為時之刑法第41條第1項前段
      規定：「犯最重本刑為5年以下有期徒刑之刑之罪，而受6
      個月以下有期徒刑或拘役之宣告，因身體、教育、職業、
      家庭之關係或其他正當事由，執行顯有困難者，得以1元
      以上3元以下折算1日，易科罰金」，另參照行為時之罰金
      罰鍰提高標準條例第2條前段（現已刪除）規定，被告行
      為時之易科罰金折算標準，係以銀元300元即新台幣900元
      折算1日。而95年7月1日施行之刑法第41條第1項前段規定
      ：「犯最重本刑為5年以下有期徒刑之刑之罪，而受6個月
      以下有期徒刑或拘役宣告者，得以新台幣1000元、2000元
      、3000元折算1日，易科罰金」。茲比較修正前、後之易
      科罰金折算標準，係以行為時之舊法規定，較有利於被告
      丙○○、戊○○，爰依刑法第2條第1項規定，適用修正前
      刑法第41條第1項前段規定，定其易科罰金之折算標準。
（七）被告丙○○、戊○○行為後，94年1月7日修正公布之刑法
      ，自95年7月1日施行，修正後之刑法第37條第2項，已將
      裁量宣告褫奪公權之有期徒刑宣告刑下限，由6月提高為1
      年，依新法第2條第1項規定，比較新舊法結果，應適用較
      有利於行為人之新法規定，惟「犯本章之罪或刑法分則第
      六章之妨害投票罪，宣告有期徒刑以上之刑者，並宣告褫
      奪公權」，公職人員選舉罷免法第98條第3項定有明文。
      而此項褫奪公權之宣告，寓有強制性，為刑法第37條第2
      項之特別規定，不受宣告6月以上有期徒刑之限制，法院
      自應優先適用（惟宣告褫奪公權之期間仍為1年以上10年
      以下）。本案被告2人既經判處有期徒刑以上之刑，應依
      法諭知如主文所示之褫奪公權期間。
（八）末查，被告丙○○、戊○○未曾因故意犯罪受有期徒刑以
      上刑之宣告，有臺灣高等法院被告前案紀錄表在卷足按，
      其因一時失慮致罹刑章，經此次偵審程序，當知所警惕，
      信無再犯之虞，本院認其所受宣告之刑以暫不執行為適當
      ，故依刑法第74條第1項第1款之規定，各併予宣告緩刑2
      年，以啟自新，且依同法第5項之規定，緩刑之效力不及
      於上開褫奪公權之宣告。又按犯罪在新法施行前，新法施
      行後，緩刑之宣告，應適用新法第74條之規定，最高法院
      95 年5月3日刑事庭第8次會議著有決議，本件犯罪在新法
      施行前，諭知緩刑在新法施行後，自應依新法規定諭知緩
      刑，併此敘明。
三、按公職人員選舉罷免法第90條之1第3項固規定預備或用以行
    求期約或交付之賄賂，不問屬於犯人與否，沒收之。但如其
    賄賂已交付與有投票權之人收受，因收受者係犯刑法第143
    條第1項之投票受賄罪，其所收受之賄賂應依同法條第2項之
    規定沒收之，如全部或一部不能沒收時，追徵其價額。故犯
    投票行賄罪者，其已交付之賄賂，自應依刑法第143條第2項
    規定，於其對向共犯所犯投票受賄罪為沒收或追徵其價額之
    從刑宣告，不得再依上開公職人員選舉罷免法規定沒收（最
    高法院93年度台上字第5728號判決要旨參照）。查被告丙○○、戊○○收受之賄賂2千元，應依刑法第143條第2項規定
    宣告沒收，如全部或一部不能沒收時，追徵其價額。
丙、無罪部分
一、公訴意旨另以：被告丁○○係設籍在新竹縣關西鎮多年，為
    94年12月3日舉行之第15屆新竹縣關西鎮長選舉之有投票權
    人。被告丁○○於94年10月底初某日傍晚6時許（賄選時間
     依甲○○與張漢南於94年11月1日通話時間認定），在其新
     竹縣關西鎮上林里13鄰坪林28號之10住處門前，收受甲○○所交付之2千元，甲○○並暗示要將選票投予鎮長候選人
     周廷琴，因認被告丁○○涉犯刑法第143條第1項之投票受
     賄罪嫌。
二、按犯罪事實應依證據認定之，無證據不得認定犯罪事實。又
    不能證明被告犯罪者，應諭知無罪之判決，刑事訴訟法第15
    4條、第301條第1項分別定有明文。又事實之認定，應憑證
    據，如未能發現相當證據，或證據不足以證明，自不能以推
    測或擬制之方法，為裁判基礎（最高法院40年臺上字第86號
    判例參照）；認定不利於被告之事實，須依積極證據，苟積
    極證據不足為不利於被告之事實認定時，即應為有利於被告
    之認定，更不必有何有利之證據（最高法院30年上字第816
    號判例參照）；且認定犯罪事實，所憑之證據，無論直接或
    間接證據，其為訴訟上之證明，須於通常一般之人均不致有
    所懷疑，而得確信其為真實之程序者，始得據之為有罪之認
    定，倘其證明尚未達到此一程度，而有合理性懷疑之存在時
    ，即無從為有罪之認定（最高法院76年台上字第4986號判例
    參照）。次按被告之自白不得作為有罪判決之唯一證據，仍
    應調查其他必要之證據，以察其是否與事實相符，刑事訴訟
    法第156條第2項定有明文；又犯罪事實之證明，不論係直接
    證據或間接證據，須於一般人均不致有所懷疑而得確信其為
    真實之程度，始得據為有罪之認定，倘其證明尚未達於此程
    度而仍有合理懷疑存在時，本諸無罪推定之原則，自應為被
    告無罪之判決，故附加於自白之佐證，亦須達於無合理懷疑
    之程度，且非只增強自白之可信性為已足，仍須具備構成犯
    罪要件事實之獨立證據，亦即除自白外，仍應有足可證明犯
    罪之必要證據，因此，無被告自白之案件，固應調查必要之
    證據，即已有被告自白之案件，亦須調查其他必要之證據，
    以察其是否與事實相符（最高法院91年度台上字第7496號判
    決參照）。
三、訊據被告丁○○堅詞否認有何投票受賄犯行，辯稱：我沒有
    收到2千元等語。
四、公訴人認被告丁○○涉犯刑法第143條第1項之投票受賄罪嫌
    ，無非係以被告丁○○於調查站（聲請書誤載為警詢）、偵
    訊及本院94年度訴字第949號案件中之供述、證述；證人甲○○之證述；94年11月1日下午2時36分許通訊監察作業報告
    表等件為其論據。
五、經查：
（一）甲○○於調查站、偵訊、本院另案審理、臺灣高等法院審
      理、及本案審理中，或以被告身分供述、或以證人身分證
      述，姑不論甲○○矢口否認投票行賄犯行之陳述，觀諸其
      供承或自白認罪之陳述內容，甲○○始終未曾承認有交付
      2千元賄賂予被告丁○○之情節（見選偵字第23號偵查卷
      第45至46頁、69至70、71至72頁、73頁、102頁、106至10
      8頁、118至120頁、166頁、174頁、182至183頁、188至19
      0頁、202至204頁。本院94年度訴字第949號卷一第17 至
      20頁、72頁、122至128頁、170至186頁、231至241頁。本
      院94年度訴字第949號卷二第13頁、74至114頁。臺灣高等
      法院95年度選上訴字第66號卷第45至47頁、165至188 頁
      。本院卷96年4月19日審判筆錄第16頁），是依證人甲○○之證詞，無從作為不利於被告丁○○之證據。
（二）雖證人甲○○與證人張漢南於94年11月1日下午2時36分許
      之通話內容中，證人甲○○在對話中提及「... 賴老師..
      . 」、「全部都拿了，都是小的」等語（見選偵字第23
      號偵查卷第47頁）。惟據證人甲○○於本院證稱：提及這
      些人名只是要敷衍張漢南，讓張漢南放心等語在卷可查（
      見本院卷96年4月19日審判筆錄第19頁），參以證人甲○○就其投票行賄乙○○○、丙○○、戊○○部分，縱然事
      後藉詞否認賄賂犯行，仍未否認有交付現金之事實，況被
      告丁○○業於調查站、偵訊中曾自白收受賄賂2千元（詳
      下述），苟證人甲○○有交付現金予被告丁○○，自毋庸
      特意單就被告丁○○部分予以否認交付金錢行為，是認證
      人甲○○上開證述非虛。再者，上開通話之雙方為甲○○
      與張漢南，均非被告丁○○，並無積極之證據足以證明該
      通話內容所提之內容均屬真實，從而，尚難以甲○○與張
      漢南通話內容，即認被告丁○○必有收到2千元賄賂之事
      實。
（三）至被告丁○○於94年11月15日下午2時55分許於調查站、
      同日下午4時2分許第1次偵訊中，均自白收受2千元賄賂等
      語（見選偵字第23號偵查卷第50至51頁、60至62頁），惟
      旋於同日下午5時45分許第2次偵訊中，即已否認收受賄賂
      犯行（見選偵字第23號偵查卷第70、72頁），可見被告丁○○於同日下午經檢調人員3次密接詢問、訊問時，被告
      丁○○並非全然自白認罪，從而，被告丁○○前2次之自
      白內容是否與事實相符，尚有疑義。此外，復查無其他補
      強證據足資證明被告丁○○上開自白內容為真實，徵諸上
      揭規定、說明，自不得單憑被告丁○○之自白據以認定收
      受賄賂犯行成立。
六、綜上所述，本件之事證尚不足證明被告丁○○有收受2千元
    賄賂之犯行，復查無其他積極切確之證據足資證明被告丁○○有何收受賄賂之犯行，既不能證明被告丁○○犯罪，是揆
    諸前揭規定、說明之意旨，自應依法為被告丁○○無罪判決
    之諭知。
丁、據上論斷，應依刑事訴訟法第452條、第299條第1項前段、
    第301條第1項，公職人員選舉罷免法第97條之2第1項、第98
    條第3項，刑法第11條前段、第2條第1項前段、第143條第1
    項、第2項、修正前第41條第1項前段、第74條第1項第1款、
    第5項、第37條第1項，刑法施行法第1條之1，修正前罰金罰
    鍰提高標準條例第2條，判決如主文。
本案經檢察官張凱絜到庭執行職務。
中　　華　　民　　國　　96　　年　　5 　　月　　10　　日
                      刑事第一庭審判長法　官    賴淑敏
                                      法　官    李毓華
                                      法　官    黃美文
以上正本證明與原本無異。
如不服本判決應於收受本判決後10日內向本院提出上訴書狀，其
未敘述上訴理由者，並得於提起上訴後10日內向本院補提理由書
狀 (均須按他造當事人之人數附繕本)「切勿逕送上級法院」。
中　　華　　民　　國　　96　　年　　5 　　月　　10　　日
                                      書記官    陳怡芳
附錄本案論罪科刑所適用法條全文：
刑法第143條：
有投票權之人，要求、期約或收受賄賂或其他不正當利益，而許
以不行使其投票權或為一定之行使者，處3年以下有期徒刑，得
併科5千元以下罰金。
犯前項之罪者，所收受之賄賂沒收之。如全部或一部不能沒收時
，追徵其價額。
公職人員選舉罷免法第97條之2：
犯第八十九條第二項之罪或刑法第一百四十三條第一項之罪，於
犯罪後三個月內自首者，免除其刑；逾三個月者，減輕或免除其
刑；在偵查或審判中自白者，減輕其刑。
意圖他人受刑事處分，虛構事實，而為前項之自首者，依刑法誣
告罪之規定處罰之。
公職人員選舉罷免法第98條：
犯本章之罪，其他法律有較重處罰之規定者，從其規定。
辦理選舉、罷免事務人員，假借職務上之權力、機會、或方法，
以故意犯本章之罪者，加重其刑至二分之一。
犯本章之罪或刑法分則第六章之妨害投票罪，宣告有期徒刑以上
之刑者，並宣告褫奪公權。
